---
title: Commencer avec les données
author: "Marie Vaugoyeau"
date: '2018-04-11'
slug: Commencer-avec-les-donnees
categories:
- stat
tags:
- stat
- cor.test
output:
  blogdown::html_page:
    toc: true
---

Après avoir vérifié qu'il n'y avait pas [erreur de typographie](https://mvaugoyeau.netlify.com/2018/02/22/how-i-check-the-data/) dans les données et avant de commencer les vraies analyses statistiques, je vérifie toujours la distribution des données et les relations entre les facteurs.  

Pour cet article de blog, je vais utiliser les données sur la qualité de l'air disponible sur R.  

# La distibution de chaque varibale  
Pour voir la distribution, j'utilise ggplot.  
```{r plot, echo=TRUE, message=FALSE, warning=FALSE, include=TRUE}
library(tidyverse)
D<-airquality

# Première étape, mettre les données sous forme tidy
D_tidy<-D %>% tidyr::gather(VAR, value, -Month, -Day) %>% mutate(Time = Month*30.5+Day)

ggplot(D_tidy) + geom_line(aes(x=Time, y=value, color=Month)) + scale_color_distiller("Month", palette = "Spectral") + facet_wrap(~VAR, scales = "free_y") + theme_minimal() + ylab("")

```
On peut voir qu'il manque des données dans la variable Ozone mais ce n'est pas un problème.  

# Le test multiple des corrélations  
Pour voir quelle variable est corrélée à quelle autre, j'analyse les relations linéaires avec la fonction *cor.test*.  
J'utilise les lignes de codes suivantes dans R, modifiées d'après [Zuur et al. (2010)](http://onlinelibrary.wiley.com/doi/10.1111/j.2041-210X.2009.00001.x/abstract)).  

```{r cor.test, echo=TRUE, message=FALSE, warning=FALSE, include=TRUE}
D<-airquality

par(bty="n") # Je préfère quand il n'y a pas d'entourage autours des graphiques mais ce n'est pas nécessaire comme ligne de code

# J'ai réécrit la fonction panel.smooth pour pouvoir changer la forme des points et l'épaisseur de la ligne rouge
panel.smooth2=function (x, y, col = par("col"), bg = NA, pch = par("pch"),
    cex = 1, col.smooth = "red", span = 2/3, iter = 3, ...)
{
  points(x, y, pch = 20, col = col, bg = bg, cex = cex)
    ok <- is.finite(x) & is.finite(y)
    if (any(ok))
        lines(stats::lowess(x[ok], y[ok], f = span, iter = iter),
            col = "red", lwd=2,...)
}

# J'ai modifier panel.cor pour ne montrer les estimations de corrélations que lorsque le cor.test est significatif
panel.cor <- function(x, y, digits=1, prefix="", cex.cor)
{
  usr <- par("usr"); on.exit(par(usr))
  par(usr = c(0, 1, 0, 1))
  r1=cor.test(x,y)
  r <- abs(cor(x, y,use="pairwise.complete.obs"))
  
  txt <- format(c(r1[4], 0.123456789), digits=digits)[1]
  txt <- paste(prefix, txt, sep="")
  if(missing(cex.cor)) cex <- 0.9/strwidth(txt)
  text(0.5, 0.5, if(r1[3]<0.005) txt, cex = cex * r)
}

pairs(D, lower.panel = panel.smooth2, upper.panel=panel.cor, cex.labels=1.3)
```

Ma principale modification est la case vide lorsque le test de corrélation n'est pas significatif.  

Dans le triangle supérieur, le nombre est l'estimation de la corrélation entre la variable en ligne et celle en colonne.  

Et vous, comment faites-vous lorsque que vous voulez tester des corrélations multiples ?  
  