---
title: Automatiser l'ouverture de fichiers Excel dans R
author: "Marie Vaugoyeau"
date: '2018-10-10'
slug: automatiser-ouverture-fichiers-excel-dans-r
categories:
- trucs et astuces
tags:
- trucs et astuces
featuredpath: "/images/featured/"
featured: "Lego.jpg"
featuredalt: "Automatiser l'ouverture de fichiers Excel dans R"
linktitle: "automatiser-ouverture-fichiers-excel-dans-r"
images: 
  - /img/featured/Lego.jpg  
description : "Comment automatiser la lecture et l'ouverture de fichiers Excel (ou csv ou autres) dans R" 
output:
  blogdown::html_page:
    toc: true
---
  
Après une longue période sans article, j'ai décidé de vous expliquer comment j'automatise l'ouverture et la lecture de fichiers `.xlsx`, `.csv` ou autres dans R.  
Si vous avez d'autres méthodes ou des remarques, [n'hésitez pas à me contacter](https://mvaugoyeau.netlify.com/fr/contact/).  
  
# Création de jeux de données factices  
J'ai décidé de créer des fichiers Excel factices puis de les importer.  
  
```{r fichiers_excel_factices, echo=TRUE, message=FALSE, warning=FALSE, include=TRUE}

openxlsx::write.xlsx(airquality, file = "airquality.xlsx")
openxlsx::write.xlsx(iris, file = "iris2.xlsx")
openxlsx::write.xlsx(Orange, file = "orange.xlsx")
openxlsx::write.xlsx(mtcars, file = "mtcars3.xlsx")

```
  
# Importation des fichiers  
Maintenant je vais réimporter ces fichiers, je vais aussi aller plus loin en utilisant une expression régulière (regex) afin de n'avoir que les fichiers qui ont un chiffre à la fin de leurs noms.  
Je ne suis pas une spécialiste des expressions régulières. Si vous vous en savoir plus à ce propos, je vous conseille l'article de [Lise Vaudor](http://perso.ens-lyon.fr/lise.vaudor/strings-et-expressions-regulieres/) que je relis à chaque fois que j'ai un doute !  
  
```{r lire_fichier_excel, echo=TRUE, include=TRUE, message=FALSE, warning=FALSE}
library(tidyverse)

fichiers_excel <-  list.files(path = here::here("content", "post"), full.names=TRUE) %>% 
  str_subset(".xlsx") %>% 
  map(openxlsx::read.xlsx) %>% 
  set_names(list.files(path = here::here("content", "post"), full.names=TRUE) %>%
              str_subset(".xlsx") %>% 
              str_extract("\\w+.xlsx") %>% 
              str_remove(".xlsx"))

str(fichiers_excel)
```

Maintenant on ne veut que les fichiers Excel dont le nom a un chiffre à la fin.  

```{r lire_fichier_excel_sans_majuscule, echo=TRUE, include=TRUE, message=FALSE, warning=FALSE}

fichiers_excel_bis <-  list.files(path = here::here("content", "post"), full.names=TRUE) %>% 
  str_subset("[0-9].xlsx") %>% 
  map(openxlsx::read.xlsx) %>% 
  set_names(list.files(path = here::here("content", "post"), full.names=TRUE) %>%
              str_subset("[0-9].xlsx") %>% 
              str_extract("\\w+.xlsx") %>% 
              str_remove("[0-9].xlsx"))

str(fichiers_excel_bis)
```
  
Bon j'avoue là, ce n'est pas transcendant et ça ne présente pas un intérêt fou mais c'est pour vous exposer le principe.  
Bien entendu, c'est possible de faire la même chose avec des fichiers `.csv` en utilisant `read.csv()` et en mettant ".csv" dans la regex.  
  
Après on peut compliquer la donne en allant chercher des fichiers avec des noms spécifiques, comme le lieu et la date d'échantillonnage ou des sorties d'appareils de mesure.  
Si on prend le cas de fichier d'échantillonnage avec des noms de cette forme "Paris20-03-2014", "Foljuif10-04-2012", l'expression régulière serait "([A-z]+)\\w+ ([0-9]{2}[:punct:][0-9]{2}[:punct:][0-9]{4})".  
  
Voilà, en espérant que cet article vous soit un peu utile !  
  
