---
title: Visualiser des zones géographiques autours de points d'intérêts avec `leaflet`
author: "Marie Vaugoyeau"
date: '2019-02-01'
slug: trouver-ou-habiter
categories:
- graphique
tags:
- graph
- image
featuredpath: "/images/featured/"
featured: "MontSaintMichel.png"
featuredalt: "Utilisation de leaflet pour créer des cerles"
linktitle: "trouver-ou-habiter"
images: 
  - /img/featured/MontSaintMichel.png  
description : "Utilisation du package `leaflet` pour visualiser une intersection de zone" 
output:
  blogdown::html_page:
    toc: true
---
```{r initialisation, echo=FALSE, message=FALSE, warning=FALSE, include=TRUE}

library(ggmap)
register_google(key = 'AIzaSyBSFPR2-whBN5QhZ2drmDM0h2llZyZUZtI')

```
  
Le but de ce nouvel article de blog est de visualiser des zones sur une carte.  
Le but in fine est de créer un jour une application Shiny pour que chacun puisse éditer sa carte mais chaque chose en son temps ! ^ ^  
  
# Compte Cloud Google et utilisation des API  
Pour commencer, si vous n'avez pas utiliser ggmap depuis juillet 2018, il va falloir que vous vous créer un compte [Google Cloud Plateforme](https://console.developers.google.com/projectselector/apis/api/static_maps_backend?supportedpurview=project) pour éviter ce type de message :  
*Error in download.file(url, destfile = tmp, quiet = !messaging, mode = "wb") : impossible d'ouvrir l'URL 'http://maps.googleapis.com/maps/api/staticmap?center=gare+du+Mans&zoom=13&size=640x640&scale=2&maptype=terrain&language=en-EN&sensor=false'*  
Puis que vous réinstalliez ggmap en utilisant le code de @dkahle disponible [ici](https://github.com/dkahle/ggmap)  
`devtools::install_github("dkahle/ggmap", ref = "tidyup")`  
Redémarrer R  
Puis
`library(ggmap)`  
`register_google(key = 'copié-collé-ici-votre-clé-API')`  
Et voilà, cela m'a pris du temps pour pas grand chose alors je le mets dans l'article !  
  
# Création du fond de carte et des zones  
Je commence par charger le fond de carte, en mettant 15 km de rayon autours de mon point de recherche (la gare du Mans).  
Ici je n'utilise `ggmap` que pour récupérer les coordonnées GPS de la gare du Mans, mon choix se portant sur `leaflet` pour visualiser afin de pouvoir, zoomer et dézoomer sur la carte.  
  
```{r import_du_fond_de_carte, echo=TRUE, message=FALSE, warning=FALSE, include=TRUE}

library(ggmap)
library(dplyr)
library(leaflet)

coordonnees_point_central <- geocode("gare du Mans") %>% 
  rename(lng = lon)

distance_max <- 10

fond_carte <- leaflet() %>% 
  addTiles() %>% 
  setView(lng = coordonnees_point_central[1], lat = coordonnees_point_central[2], zoom = 10) %>%
  addCircles(lng = as.numeric(coordonnees_point_central[1]), lat = as.numeric(coordonnees_point_central[2]), radius = distance_max * 1000, color = "yellow") 
  
fond_carte
```
  
Une première zone c'est bien mais généralement, plusieurs endroits nous intéresse. On peut rajouter à cette base, le nombre voulu de point d'intérêt.    
  
Déjà un deuxième point d'intérêt.  
```{r ajout_deuxieme_point, echo=TRUE, message=FALSE, warning=FALSE, include=TRUE}

coordonnees_point_deux <- c(0.139636, 47.921906)
 
distance_max_deux <- 10

carte <- fond_carte %>% 
  addCircles(lng = coordonnees_point_deux[1], lat = coordonnees_point_deux[2], radius = distance_max_deux * 1000, color = "red")

carte

```
  
Et un petit dernier pour la route.  
```{r ajout_dernier_point, echo=TRUE, message=FALSE, warning=FALSE, include=TRUE}

coordonnees_point_trois <- geocode("Chaufour-Notre-Dame") %>% 
  rename(lng = lon)
 
distance_max_trois <- 8

carte_avec_3 <- fond_carte %>% 
  addCircles(lng = as.numeric(coordonnees_point_trois[1]), lat = as.numeric(coordonnees_point_trois[2]), radius = distance_max_trois * 1000, color = "blue")

carte_avec_3

carte <- carte %>%
  addCircles(lng = as.numeric(coordonnees_point_trois[1]), lat = as.numeric(coordonnees_point_trois[2]), radius = distance_max_trois * 1000, color = "blue")

carte

```
  
Je vais m'arrêter là pour aujourd'hui.  
La suite à venir.  
  
