---
title: Visualiser des zones géographiques autour de points d'intérêts avec leaflet
author: "Marie Vaugoyeau"
date: '2019-02-01'
slug: trouver-ou-habiter
categories:
- graphique
tags:
- graph
- image
featuredpath: "/images/featured/"
featured: "MontSaintMichel.png"
featuredalt: "Utilisation de leaflet pour créer des cerles"
linktitle: "trouver-ou-habiter"
images: 
  - /img/featured/MontSaintMichel.png  
description : "Utilisation du package leaflet pour visualiser une intersection de zone" 
output:
  blogdown::html_page:
    toc: true
---
  
# But : Tracer des cercles autour de points d'intérêts  
Cette article est pour moi l'occasion de partager quelque chose que j'ai découvert sur R en utilisant le package `leaflet` : la possibilité de dessiner une zone de couleur autour d'un point GPS donné.  
**Utilité** : Visualiser une zone qui obéit à un ou plusieurs critères de localisation afin de trouver une maison, une école ou autre...    
  
Pour information, il est possible de demander à R de vous donner les coordonnées GPS d'un point mais pour cela il faut utiliser la fonction `geocode()` du package `ggmap`.  
Malheureusement depuis juillet 2018, pour l'utiliser il faut se créer un compte *Cloud Google* en rentrant son numéro de carte bancaire (sic). J'ai donc décidé de m'en passer ici.  
Pour le code, il faut juste mettre le lieu entre guillemets comme ceci `geocode("gare du Mans")`.  
Cependant, si vous voulez utiliser `ggmap` et que vous avez un problème pour charger la carte, je vous explique dans la dernière partie comment résoudre le problème.  
  
# Importer un fond de carte avec `leaflet`  
Pour visualiser des cartes sous R il existe plusieurs outils.  
Le package `leaflet` est très pratique car il permet de zoomer/dézoomer mais aussi de se déplacer sur la carte.  
  
Je commence par charger le fond de carte, axé sur mon point d'intérêt principal, ici la gare du Mans (longitude = 0.192612, latitude = 47.995675), auquel j'ajoute un cercle jaune de 10 km de rayon.  
  
```{r import_du_fond_de_carte, echo=TRUE, message=FALSE, warning=FALSE, include=TRUE}

library(leaflet)

coordonnees_point_central <- c(lng = 0.192612, lat = 47.995675)

distance_max <- 10

fond_carte <- leaflet() %>% 
  addTiles() %>% 
  setView(lng = coordonnees_point_central[1], lat = coordonnees_point_central[2], zoom = 10) %>%
  addCircles(lng = as.numeric(coordonnees_point_central[1]), lat = as.numeric(coordonnees_point_central[2]), radius = distance_max * 1000, color = "yellow") 
  
fond_carte
```
  
Une première zone c'est bien mais en général, nous sommes intéressés par plusieurs endroits.  
Vous pouvez ajouter à cette carte le nombre de points d'intérêt voulu.  
  
# Ajouter des points d'intêrêts avec leurs zones  
Un deuxième :    
```{r ajout_deuxieme_point, echo=TRUE, message=FALSE, warning=FALSE, include=TRUE}

coordonnees_point_deux <- c(0.139636, 47.921906)
 
distance_max_deux <- 10

carte <- fond_carte %>% 
  addCircles(lng = coordonnees_point_deux[1], lat = coordonnees_point_deux[2], radius = distance_max_deux * 1000, color = "red")

carte

```
  
Et un petit dernier pour la route :  
```{r ajout_dernier_point, echo=TRUE, message=FALSE, warning=FALSE, include=TRUE}

coordonnees_point_trois <- c(lng = 0.07, lat = 48.02) 
 
distance_max_trois <- 8

carte_avec_3 <- fond_carte %>% 
  addCircles(lng = as.numeric(coordonnees_point_trois[1]), lat = as.numeric(coordonnees_point_trois[2]), radius = distance_max_trois * 1000, color = "blue")

carte_avec_3

carte <- carte %>%
  addCircles(lng = as.numeric(coordonnees_point_trois[1]), lat = as.numeric(coordonnees_point_trois[2]), radius = distance_max_trois * 1000, color = "blue")

carte

```
  
Je ne sais pas si vous l'avez remarqué mais il y a une petite différence entre l'ajout du point 2 et du point 3. En effet, lorsque que l'on donne des noms aux valeurs, la fonction `addCircles()` a besoin d'une valeur numérique, j'ai donc rajouté `as.numeric()` dans la ligne de code.  
  
Voilà pour cette article, en esperant qu'il vous soit utile.  
  
Comme préciser en début d'article, je vous mets ci-dessous la démarche pour créer un compte *Google Cloud* et mettre à jour `ggmap`.  
  
# Astuce : Compte Cloud Google et utilisation des API  
Si vous n'avez pas utiliser `ggmap` depuis juillet 2018, vous ne vous êtes peut-être pas rendu compte du problème.  
  
En écrivant cet article, j'ai eu la désagréable surprise de voir l'erreur suivante.  
*Error in download.file(url, destfile = tmp, quiet = !messaging, mode = "wb") : impossible d'ouvrir l'URL 'http://maps.googleapis.com/maps/api/staticmap?center=gare+du+Mans&zoom=13&size=640x640&scale=2&maptype=terrain&language=en-EN&sensor=false'*  
  
Google a décidé de "fermer" l'utilisation des API, il faut donc maintenant un code / une clé pour les utiliser. Pour pouvoir obtenir cette clé, il faut tout d'abord se créer un compte en rentrant votre numéro de carte bancaire...  
  
Pour créer le compte, rendez-vous sur [Google Cloud Plateforme](https://console.developers.google.com/projectselector/apis/api/static_maps_backend?supportedpurview=project).  
Une fois que c'est fait, il faut que vous réinstalliez ggmap en utilisant le code de @dkahle disponible [ici](https://github.com/dkahle/ggmap)  
`devtools::install_github("dkahle/ggmap", ref = "tidyup")`  
Redémarrer R  
Puis  
`library(ggmap)`  
`register_google(key = 'copié-collé-ici-votre-clé-API')`  
Et voilà, cela m'a pris du temps pour le faire alors je le mets ici !  
  
Bonne journée à tous.  
  
