---
title:  Génération et envoi automatique de supports à destination des clients, points de blocages et solutions pour avancer  
author: "Marie Vaugoyeau"
date: '2020-07-22'
slug: presentation-off-printemps-des-fameuses
categories:
- graphique
- stat
- trucs et astuces
tags:
- graphique
- stat
- trucs et astuces
featuredpath: "/images/featured/"
featured: "immeuble_ny.png"
featuredalt: "Création de supports personnalisé Power Point avec {officeR} et envoi automatique par mail avec {sendmailR} à destination des clients"
linktitle: "presentation-off-printemps-des-fameuses"
images: 
  - /img/featured/immeuble_ny.png  
description : "Article de la présentation qui aurait dû se faire pour l'International Women's Day à Nantes le 19 mars et qui a été annulée suite à l'épidémie de COVID-19" 
output:
  blogdown::html_page:
    toc: true
---
  
```{r setup, include=FALSE}

knitr::opts_chunk$set(warning = FALSE, message = FALSE)

```

  
# Objectif  
  
Le but est de réaliser un support de communication à destination des clients pour voir l'évolution de leurs résultats par rapport aux données des autres clients de même catégorie (`Benchmark`).  
Ce support devait être généré et être envoyé automatiquement aux clients.  
  
Afin que les personnes qui le souhaite puissent réutiliser ces lignes de codes, le template utilisé est [ici](/post/template_rstudio_article_off.pptx), les données sont celles des Pingouins du package `FlexParamCurve` de Stephen OSWALD et LifeCycleSavings du package `datasets`. Les exemples de supports éditées à la fin de l'article sont disponibles [ici](/post/presentation_0993421052631561 308.pptx) et [là](/post/presentation_0993421052631561 422.pptx).  
  
Déroulé du travail :  

_ [Réalisation d'un template sous Power Point](/post/template_rstudio_article_off.pptx)   
_ Création des graphiques à insérer  
_ Création du support `Power Point` en utilisant le package `officer` de [David Gohel](davidgohel.github.io/officer/)  
_ Envoi du support avec `sendmailR` d'[Olaf Mersmann](www.rdocumentation.org/packages/sendmailR)  
  
  
# Création de graphiques sur les données  
  
Lorsque j'ai réalisé ce travail c'était sur des données clients donc confidentielle. Pour cet article de blog je vais utiliser les données de masse des pingouins en fonction de leurs âges et les comparer aux données moyennes des autres pingouins nés dans le même ordre et la même année pour montrer comment réaliser un graphique avec un benchmarck. Je vais aussi réaliser un autre graphique sur les données internationnales du revenu réel disponible par habitant.  
  
## Comparaison d'un pingouin par rapport aux autres  
  
Comparer un pingouin par rapport aux autres de la même année et du même ordre de naissance est facile grâce à `ggplot`.  
  
```{r realisation_d_un_graphique}

library(tidyverse)
library(FlexParamCurve) # pour avoir les données sur les pingouins

creation_du_graphique_pour_comparer_un_pingouin_aux_autres <- function(num_identifiant_pingouin){
  
  benchmarck <- penguin.data %>% 
    filter(
      bandid != num_identifiant_pingouin,
      year == (penguin.data %>% filter(bandid == num_identifiant_pingouin) %>% slice(1))$year,
      ck == (penguin.data %>% filter(bandid == num_identifiant_pingouin) %>% slice(1))$ck
    ) # le benchmarck se fait aves les données des autres pingouins nées la même année et même ordre de ponte
  
  penguin.data %>% 
    filter(
      bandid == num_identifiant_pingouin
    ) %>% 
    ggplot() +
    aes(
      x = ckage,
      y = weight
    ) +
    geom_smooth(data = benchmarck, color = "red", fill = "orange", alpha = 0.4, formula = y ~ x^2) + 
    geom_point(color = "black") + 
    geom_smooth(se = FALSE, formula = y ~ x^2, color = "black") +
    theme_classic() +
    ggtitle(glue::glue("Pingouin '{num_identifiant_pingouin}' comparer à ses semblables (en rouge)"))
  
 }

"-0.993421052631561 422" %>% 
  creation_du_graphique_pour_comparer_un_pingouin_aux_autres()

"-0.993421052631561 308" %>% 
  creation_du_graphique_pour_comparer_un_pingouin_aux_autres()

```
  
  
  
## Création d'une fonction pour voir les données sous format "français"  
  
De base, R présente les données numérique sans espace ni arrondi mais de temps en temps dans des graphiques, il peut-être intéressant de pouvoir afficher les chiffres sous le format "français" c'est-à-dire `123 456 789` comme Excel peut le faire nativement.  
  
Pour cet exemple, je vais utiliser les données de LifeCycleSavings.  
  
```{r mise_en_forme_française}

# library(tidyverse) # pas utile si déjà appelé précédement
library(scales) # pour utiliser la fonction label_number de mise en forme des nombres
library(ggrepel) # pour ajouter des valeurs non chevauchantes sur le graphique

mise_en_forme_fr <- label_number(accurancy = 1)
# je demande à ce qu'il n'y ai pas de décimale

# ça fonctionne sans soucis
1332859475.645878 %>% mise_en_forme_fr()

LifeCycleSavings %>% 
  rownames_to_column("country") %>% 
  mutate(label = dpi %>% mise_en_forme_fr()) %>% 
  ggplot() +
  aes(x = country, y = dpi) +
  geom_segment(aes(xend = country, y = 0, yend = dpi), size = 6) +
  geom_label_repel(aes(label = label), segment.color = NA, direction="y", size = 3) +
  theme_classic() +
  theme(
    axis.text.x = element_text(angle = 90)
  )
# aïe l'arrondi ne se fait pas

```
  
Vous pouvez voir que malgré mon test préliminaire, cela ne fonctionne pas bien...  
En effet, si la mise en forme globale est bonne l'arrondi ne se fait pas... Mais pourquoi ???  
  
Je suis restée bloquée un petit moment à me demander ce qui n'allait pas et pourquoi et j'ai fini par demander de l'aide sur la slack francophone des utilisateurs de R, [GRRR](https://lstu.fr/rgrrr).  
**Petit point info** : Quelque soit le support sur lequel vous voulez demander de l'aide, pensez à réaliser un `repex`, un exemple reproductible !  
Oui les gens sur les forums ou slacks sont vos ami-e-s et oui, la sphère R est bienveillante mais n'oubliez pas que personne n'est dans votre tête (à part vous, enfin normalement), donc le premier pas vers la résolution d'un problème est de le sortir de son contexte pour pouvoir l'expliquer à tous en utilisant des données accessibles !  
Cela m'est déjà arrivé plus d'une fois qu'en réalisant mon repex pour demander de l'aide j'ai vu où étais le soucis :D  
  
Voici les lignes de codes que j'ai partagée sur la slack.  
  
```{r creation_exemple_reproductible}

# library(scales)
# library(tidyverse)

mise_en_forme_fr <- label_number(accurancy = 1)

c(13556.4646, 546946.65465) %>% map(mise_en_forme_fr)

tibble(
  valeur = 
    runif(n = 50, min = 100, max = 6000)
  ) %>% 
  mutate(mise_en_forme = valeur %>% mise_en_forme_fr)

```
  
Cette fois-là c'est [Julien Barnier](https://twitter.com/lapply) qui m'a dépanné en me faisant remarquer que j'avais fait une faute à `accuracy`, il n'y a pas de 'n'...  
Bizarrement ça a tout de suite fonctionné mieux ;)  
  
```{r reponse_au_probleme}
mise_en_forme_fr <- label_number(accuracy = 1)

tibble(
  valeur = 
    runif(n = 50, min = 100, max = 6000)
  ) %>% 
  mutate(mise_en_forme = valeur %>% mise_en_forme_fr)

graphique_LCS <- LifeCycleSavings %>% 
  rownames_to_column("country") %>% 
  mutate(label = dpi %>% mise_en_forme_fr()) %>% 
  ggplot() +
  aes(x = country, y = dpi) +
  geom_segment(aes(xend = country, y = 0, yend = dpi), size = 6) +
  geom_label_repel(aes(label = label), segment.color = NA, direction="y", size = 3) +
  theme_classic() +
  theme(
    axis.text.x = element_text(angle = 90)
  )

graphique_LCS

```
  
  
  
# Création du support PowerPoint avec `officer`  
  
De base je ne suis pas trop pour la création de support `pptx` avec R, je préfère rapports `html` mais cela reste un support très attendu pour la communication à destination des clients.  
  
Grâce au package [`officer`](davidgohel.github.io/officer/), je vais créer un support simple mais dynamique avec des liens entre les diapos.  
  
```{r creation_du_support}

library(officer)
library(glue)

emplacement_du_support <- "template_rstudio_article_off.pptx"

# pour voir les types de diapos qui existent et les éléments qui les constituent
read_pptx(emplacement_du_support) %>%
  layout_properties() %>% 
  select(master_name, name, type, id, ph_label)

creation_du_support <- function(num_identifiant_pingouin){
  read_pptx(emplacement_du_support) %>% 
    # 1. Création de la diapo de titre
    add_slide(
      layout = "Diapositive de titre", 
      master = "Intégral"
    ) %>% 
    ph_with(
      value = num_identifiant_pingouin, 
      location = ph_location_label("Title 1")
    ) %>% 
    ph_with(
      value = penguin.data %>% filter(bandid == num_identifiant_pingouin) %>% slice(1) %>% as_tibble() %>% select(year, ck),
      location = ph_location_label("Espace réservé du tableau 4")
    ) %>% 
    
    # 2. Ajout du sommaire cliquable
    add_slide(
      layout = "Resume",
      master = "Intégral"
    ) %>% 
    ph_with(
      value = glue("Numéro d'identification du pingouin : {num_identifiant_pingouin}"),
      location = ph_location_label("Espace réservé du texte 5")
    ) %>% 
    ph_with(
      value = "Informations sur Marie Vaugoyeau",
      location = ph_location_label("Espace réservé du texte 9")
    ) %>% 
    ph_with(
      value = "Graphique Life Cycle Saving",
      location = ph_location_label("Espace réservé du texte 11")
    ) %>% 
    ph_with(
      value = glue("Graphique associé au pingouin {num_identifiant_pingouin}"),
      location = ph_location_label("Espace réservé du texte 13")
    ) %>% 
    ph_with(
      value = "Informations pour me contacter",
      location = ph_location_label("Espace réservé du texte 15")
    ) %>% 
    
    # 3. Ajout de la diapo d'information sur moi (petite page de pub)
    add_slide(
      layout = "PrésentationMarie",
      master = "Intégral"
    ) %>% 
    ph_with(
      value = "Clic retour menu", 
      location = ph_location_label("Espace réservé du contenu 5")
    ) %>%
    ph_slidelink(
      ph_label = "Espace réservé du contenu 5", 
      slide_index = 2
    ) %>% 
    
    # 4. Ajout du graphique LCS
    add_slide(
      layout = "Titre et contenu",
      master = "Intégral"
    ) %>% 
    ph_with(
      value = "Graphique LCS",
      ph_location_label("Title 1")
    ) %>% 
    ph_with(
      value = graphique_LCS,
      ph_location_label("Content Placeholder 2")
    ) %>% 
    ph_with(
      value = "Clic retour menu", 
      location = ph_location_label("Espace réservé du contenu 5")
    ) %>%
    ph_slidelink(
      ph_label = "Espace réservé du contenu 5", 
      slide_index = 2
    ) %>%
    
    # 5. Ajout du graphique personnalisé du pingouin
    add_slide(
      layout = "Titre, Contenu et Image",
      master = "Intégral"
    ) %>% 
    ph_with(
      value = "Graphique du pingouin",
      ph_location_label("Title 1")
    ) %>% 
    ph_with(
      value = external_img("pingouin.png"), # image extraite de l'article à l'origine des données
      location = ph_location_label("Espace réservé du contenu 3")
    ) %>% 
    ph_with(
      value = glue("{(penguin.data %>% filter(bandid == num_identifiant_pingouin) %>% slice(1))$year} {(penguin.data %>% filter(bandid == num_identifiant_pingouin) %>% slice(1))$ck}"),
      ph_location_label("Espace réservé du contenu 8")
    ) %>% 
    ph_with(
      value = creation_du_graphique_pour_comparer_un_pingouin_aux_autres(num_identifiant_pingouin),
      ph_location_label("Espace réservé du contenu 6")
    ) %>% 
    ph_with(
      value = "Clic retour menu", 
      location = ph_location_label(ph_label = "Espace réservé du contenu 5")
    ) %>%
    ph_slidelink(
      ph_label = "Espace réservé du contenu 5", 
      slide_index = 2
    ) %>%
    
    # 6. Ajout de la diapo de contact
    add_slide(
      layout = "Contact",
      master = "Intégral"
    ) %>% 
    ph_with(
      value = "Clic retour menu", 
      location = ph_location_label(ph_label = "Espace réservé du contenu 5")
    ) %>%
    ph_slidelink(
      ph_label = "Espace réservé du contenu 5", 
      slide_index = 2
    ) %>%
    
    # Création des liens sur la page du sommaire
    on_slide(index = 2) %>%
    ph_slidelink(
      ph_label = "Espace réservé du texte 9", 
      slide_index = 3
    ) %>%
    ph_slidelink(
      ph_label = "Espace réservé du texte 11", 
      slide_index = 4
    ) %>%
    ph_slidelink(
      ph_label = "Espace réservé du texte 13", 
      slide_index = 5
    ) %>%
    ph_slidelink(
      ph_label = "Espace réservé du texte 15", 
      slide_index = 6
    )
}

```
  
  
# Envoi du support avec le package `sendmailR`  
  
Une fois que le squelette du support est prêt, il ne reste plus qu'à envoyer à chaque pingouin (ou chaque client) son support personnalisé.  
  
```{r envoi_du_support, eval = FALSE}

library(sendmailR)

num_identifiant_pingouin <- c("-0.993421052631561 422", "-0.993421052631561 308")

message_support <- map(
  .x = num_identifiant_pingouin,
  .f = ~ mime_part(
    creation_du_support(.x), 
    "support.pptx"
  )
)

message_support[[1]]$`Content-Type` <- "application/vnd.openxmlformats-officedocument.presentationml.presentation"

message_support[[2]]$`Content-Type` <- "application/vnd.openxmlformats-officedocument.presentationml.presentation"

adresse_d_envoi <- c("experimentatateur1@truc.com", "experimentateur2@truc.com") # adresse de la personne qui a suivi le pingouin/client

adresse_du_pingouin <- c("pingouin1@pole_nord.fr", "pingouin2@pole_nord.fr") # adresse mail du pingouin/client

# Envoi des mails
map2(
  .x = adresse_d_envoi, # on peut même associé une adresse d'envoi différente par pingouin/client
  .y = adresse_du_pingouin,
  .f = ~ sendmail(
    from = glue("<{.x}>"),
    to = glue("<{.y}>"),
    subject = glue("synthèse de la prise de poids du pingouin {num_identifiant_pingouin}"),
    msg = list(
      glue("Bonjour,\nVeuillez trouver ci-joint la synthèse pour le pingouin {num_identifiant_pingouin}.\nBonne journée, \nMarie Vaugoyeau"),
      message_support
    ),
    control = list(smtpServer = "ASPMX.L.GOOGLE.COM")
  )
)

```
  
Ouppsss, soucis cela ne fonctionne pas....  
Mais pourquoi ???   
En fait, un petit coup de fil rapide à [David Gohel](https://twitter.com/davidgohel), 1 minute de conversation et hop la solution apparaît comme une évidence, ce que je traite comme un pptx est en fait un rpptx...  
Il faut donc éditer le support pptx avant de l'envoyer et là ça passe sans soucis !  
  
Deux solutions, soit on enregistre tous les supports pptx que l'on envoie pour archive (solution prise [ici](/post/presentation_0993421052631561 308.pptx) et [là](/post/presentation_0993421052631561 422.pptx)), soit on créé un support temporaire qui sera écrasé.  
   
```{r edition_du_support, results = FALSE}

enregistrement_du_support_pptx <- function(num_identifiant_pingouin){
  num_identifiant_pingouin %>% 
    creation_du_support() %>% 
    print(glue('presentation_{num_identifiant_pingouin %>% str_remove_all("[:punct:]")}.pptx'))
}

num_identifiant_pingouin <- c("-0.993421052631561 422", "-0.993421052631561 308")

num_identifiant_pingouin %>% 
  map(enregistrement_du_support_pptx)

```
  
  
Et voilà !  
  
J'espère que cet article vous permettra de mieux chercher de l'aide et de réaliser plus facilement vos travaux avec R.   
  
  
